臺灣臺北地方法院民事判決　　　　　　 100年度重訴字第41號
原　　　告　王進平
　　　　　　王建凱
共　　　同
訴訟代理人　林衍鋒律師
被　　　告　夏國慶
　　　　　　謝妙娥
上列當事人間侵權行為損害賠償事件，原告提起附帶民事訴訟，
經本院刑事庭移送前來（99年度重附民字第81號），本院於民國
100年6月7日言詞辯論終結，判決如下：
    主  文
被告應連帶給付原告王進平新臺幣壹仟肆佰玖拾萬元，及自民
國九十六年三月二十三日起至清償日止，按週年利率百分之五計
算之利息。
被告應連帶給付原告王建凱新臺幣壹仟貳佰萬元，及自民國九十
六年三月二十三日起至清償日止，按週年利率百分之五計算之利
息。
本判決第一項於原告王進平以新臺幣肆佰玖拾柒萬柒仟元為被告
供擔保後，得假執行。
本判決第二項於原告王建凱以新臺幣肆佰萬元為被告供擔保後，
得假執行。
    事實及理由
一、本件被告經合法通知，均未於最後言詞辯論期日到場，核無
    民事訴訟法第386條所列各款情形，爰依原告之聲請，由其
    一造辯論而為判決。
二、按訴狀送達後，原告不得將原訴變更或追加他訴，但擴張或
    減縮應受判決事項之聲明者，不在此限，民事訴訟法第255
    條第1項第3款定有明文。查原告起訴時訴之聲明第1項及第2
    項之利息起算日均為民國95年12月19日（見99年度重附民字
    第81號卷，下稱重附民卷，第1頁），嗣於100年6月7日言詞
    辯論時當庭變更為均自96年3月23日起算（見本院卷第38頁
    反面），核屬減縮應受判決事項之聲明，揆諸上揭規定，應
    予准許。
三、原告起訴主張：原告2人為父子關係，被告謝妙娥於94年間
    透過友人認識原告王進平後，曾自稱為克拉里國際開發股份
    有限公司（下稱克拉里公司）執行董事，並自費陪同原告王
    進平至瑞士注射細胞活化藥劑，使原告王進平對其信賴有加
    。嗣被告2人共同基於為自己不法所有之犯意聯絡，推由謝
    妙娥先於95年11、12月間，向原告王進平表示美國旺帝公司
    要被告夏國慶至中國籌設中國旺帝公司，生產LCD/E–BOOK
    （下稱系爭電子書），該產品很省電，將來推出前景看好，
    且其家族亦有成員投資上億元，原告王進平如投資中國旺帝
    公司，即可安排其子即原告王建凱進入公司加以栽培。嗣原
    告2人於95年12月間應邀前往被告夏國慶住處拜訪時，被告
    夏國慶交付印有旺帝先進科技有限公司董事長頭銜之名片予
    原告，再向原告佯稱其係美國旺帝公司亞太區總裁，負責中
    國旺帝公司的成立、營運等事宜，其與謝妙娥、美國旺帝公
    司老闆李傳璋均為公司股東云云，並提供旺帝營運說明書及
    系爭電子書產品優勢等資料予原告閱覽，展示所謂電子書及
    其他LCD產品，使原告王進平信以為真而於95年12月18日先
    匯款293萬元至被告夏國慶所有設於香港上海豐銀行台北
    分行帳號000000000000號帳戶（下稱系爭帳戶）。被告2人
    復於95年12月底，邀約原告及原告王建凱的友人李浩榮、黃
    信曄一同前往大陸參觀廠房，並共同向原告佯稱中國旺帝公
    司已向鴻源科技公司租借廠房作為工廠，將陸續安置生產器
    具，作為生產系爭電子書之生產線，現只差原告部分之資金
    ，由於會計師要進行資金結帳作業，希望原告儘快將投資金
    額匯入云云，致原告誤認被告夏國慶確係美國旺帝公司亞太
    區總裁，及被告夏國慶、謝妙娥有積極進行籌設中國旺帝公
    司及執行生產計畫等情，遂依被告夏國慶之指示再陸續於附
    表所示時間，分別將附表所示款項匯至被告夏國慶所有之系
    爭帳戶（匯款日期及金額分別如附表所示）。被告2人取得
    上開款項後，為取信於原告，旋即出具內容載有「茲收到王
    進平/王建凱先生匯入：豐銀行台北分行，97年3月陸續再
    匯入總計新台幣二千八百萬元整；為投資LCD/E-Book全自動
    化生產線的總股金USD3000萬美元的3%」等文句之收據予原
    告收執。被告2人自取得原告所匯入的款項後，即多次以轉
    帳方式將款項轉至被告謝妙娥或他人之帳戶，或以臨櫃、AT
    M、購買外幣等方式，將原告匯入系爭帳戶內的款項提領一
    空。嗣原告屢次向被告詢問中國旺帝公司籌設進度，被告2
    人均再三推諉，並保證原告之投資款尚在系爭帳戶內且未動
    用，直至97年2月間，原告因見中國旺帝公司之籌備毫無進
    展，要求被告2人退還投資款項，惟未獲清償，經報警處理
    後始知原告所交付總計2,993萬元之投資款均已遭被告2人花
    用殆盡，始查知被告2人係惡意詐欺取財。被告2人共同詐欺
    取財之犯行，業經臺灣臺北地方法院檢察署（下稱臺北地檢
    署）檢察官提起公訴，爰依民法第184條、第185條規定提起
    本件訴訟等語。並聲明：(一)被告應連帶給付原告王進平1,49
    3萬元，及自96年3月23日起至清償日止，按年息5%計算之利
    息。(二)被告應連帶給付原告王建凱1,200萬元，及自96年3月
    23日起至清償日止，按年息5%計算之利息。(三)願供擔保，請
    准宣告假執行。
四、被告2人於最後言詞辯論期日均未到場，惟先前到庭先稱：
    伊等已匯還原告王進平300萬元，就原告所指匯款金額不爭
    執，伊等願意還錢、和解，並於100年3月份先拿1,000萬元
    出來，嗣則以伊等與訴外人間契約約定之付款期日期係在3
    月底4月初，因訴外人係中東人士，正在過年節，須俟4月初
    始有辦法付款等語置辯。
五、經查，被告2人對原告主張被告向渠等佯稱美國旺帝公司要
    被告夏國慶至中國籌設中國旺帝公司，生產電子書，原告王
    進平如投資中國旺帝公司，即可安排其子即原告王建凱進入
    公司加以栽培等語，及以邀約原告及原告王建凱的友人李浩
    榮、黃信曄，一同前往大陸參觀廠房，並提供旺帝營運說明
    書及系爭電子書產品優勢等資料予原告閱覽，共同向原告佯
    稱中國旺帝公司已向鴻源科技公司租借廠房作為工廠，將陸
    續安置生產器具，作為生產系爭電子書之生產線，現只差原
    告部分之資金，由於會計師要進行資金結帳作業，希望原告
    儘快將投資金額匯入等詐術，使渠等陷於錯誤而先後匯款至
    系爭帳戶等情，並無爭執，且被告2人所為詐欺取財罪之犯
    行，業經臺北地檢署檢察官以99年度調偵字第58號起訴書提
    起公訴，並經本院刑事庭以99年度易字第1820號判決判處被
    告夏國慶有期徒刑2年6月、被告謝妙娥有期徒刑2年2月在案
    ，有起訴書及刑事判決書在卷可證（見重附民卷第44至52頁
    ），復有原告提出之被告謝妙娥克拉里公司執行董事名片、
    被告夏國慶旺帝先進科技有限公司董事長名片、系爭電子書
    產品優勢文件、旺帝先進科技有限公司營運說明書、跨行匯
    款回單或匯款申請書共7紙、被告夏國慶出具之收據、同意
    書及支票暨退票說明影本在卷可稽（見重附民卷第7至38頁
    ），堪信屬實。
六、按故意不法侵害他人之權利者，負損害賠償責任；數人共同
    不法侵害他人之權利者，連帶負損害賠償責任，分別民法第
    184條第1項前段、第185條第1項所明定。被告2人對原告所
    為前述詐欺取財之行為已堪認定，被告2人係共同故意不法
    侵害原告之權利，則原告依共同侵權行為法則，請求被告2
    人連帶賠償遭詐欺而交付（匯款）之款項，即屬有據。又按
    負損害賠償責任者，除法律另有規定或契約另有訂定外，應
    負損害賠償責任者，除法律另有規定或契約另有訂定外，應
    回復他方損害發生前之原狀，因回復原狀而應給付金錢者，
    自損害發生時起，加給利息，遲延之債務，以支付金錢為標
    的者，債權人得請求依法定利率計算之遲延利息，應付利息
    之債務，其利率未經約定，亦無法律可據者，週年利率為5
    ％，民法第213條第1項、第2項、第233條第1項前段、第203
    條分別定有明文。原告2人遭被告詐欺而匯款，自匯款時起
    即發生損害，從而，原告請求被告連帶給付自最後一次匯款
    之日（96年03月23日）起至清償日止，按法定利率計算之利
    息，亦屬有據。
七、綜上所述，原告依民法第184條第1項前段、第185條第1項規
    定，請求被告連帶給付原告王進平1493萬元、連帶給付原告
    王建凱1200萬元，及均自96年3月23日起至清償日止之法定
    利息，為有理由，應予准許。又原告陳明願供擔保，聲請宣
    告假執行，核無不合，爰酌定相當擔保金額准許之。
八、據上論結，本件原告之訴為有理由，依民事訴訟法第385條
    第1項前段、第85條第2項，第390條第2項，判決如主文。
中    華    民    國    100   年    6     月    21    日
                    民事第六庭  法  官  林春鈴
以上正本係照原本作成。
如對本判決上訴，須於判決送達後20日內向本院提出上訴狀。如
委任律師提起上訴者，應一併繳納上訴審裁判費。
中    華    民    國    100   年    6     月    21    日
                                書記官  潘惠敏
附表：原告匯款明細
┌──┬────┬────┬──────────┬───┬──────┐
│編號│匯款日期│  金額  │ 收款人戶名及帳號   │匯款人│備註（單據）│
├──┼────┼────┼──────────┼───┼──────┤
│ 1  │95/12/18│293萬元 │夏國慶              │王進平│附民卷第29頁│
│    │        │        │香港豐台北分行    │      │            │
│    │        │        │000000000000        │      │            │
├──┼────┼────┼──────────┼───┼──────┤
│ 2  │96/02/05│500萬元 │同上                │王進平│附民卷第29頁│
├──┼────┼────┼──────────┼───┼──────┤
│ 3  │96/02/05│500萬元 │同上                │王進平│附民卷第30頁│
├──┼────┼────┼──────────┼───┼──────┤
│ 4  │96/02/06│200萬元 │同上                │王建凱│附民卷第31頁│
├──┼────┼────┼──────────┼───┼──────┤
│ 5  │96/02/07│500萬元 │同上                │王建凱│附民卷第32頁│
├──┼────┼────┼──────────┼───┼──────┤
│ 6  │96/03/23│500萬元 │同上                │王建凱│附民卷第31頁│
├──┼────┼────┼──────────┼───┼──────┤
│ 7  │96/03/23│500萬元 │同上                │王進平│附民卷第30頁│
└──┴────┴────┴──────────┴───┴──────┘